【裁判字號】    99,訴,1269
【裁判日期】    991013
【裁判案由】    搶奪
【裁判全文】
臺灣臺南地方法院刑事判決              99年度訴字第1269號
公  訴  人  臺灣臺南地方法院檢察署檢察官
被      告  己○○
上列被告因搶奪案件，經檢察官提起公訴（99年度營偵字第1154
、1319號），被告於本院準備程序中，先就被訴事實均為有罪之
陳述，經本院合議庭裁定改由受命法官獨任進行簡式審判程序，
判決如下：
    主  文
己○○犯搶奪罪，共陸罪，各處如附表編號一至六所示之刑。應
執行有期徒刑年。
    事  實
一、己○○前於民國87年間犯懲治盜匪條例等案件，經臺灣高等
    法院臺南分院判處罪刑並定應執行刑為有期徒刑15年確定，
    後因中華民國九十六年罪犯減刑條例施行，經同院裁定減刑
    並定應執行刑為有期徒刑14年2月確定，於98年7月28日縮短
    刑期假釋出監，現仍在假釋期間內。詎己○○猶不思警醒自
    制，竟意圖為自己不法之所有，而基於搶奪他人財物之犯意
    ，均乘他人不及防備之際，分別於附表編號1至6所示時、地
    ，公然徒手掠取如附表編號1至6所示之他人財物得逞（己○○各次搶奪行為之時間、地點、手段、所得財物均詳如附表
    編號1至6所示）。
二、嗣因己○○搶得如附表編號2所示之行動電話手機後，曾將
    不知情之其胞弟曾信為申辦之門號0000000000號（起訴書誤
    載為0000000000號，業經檢察官當庭更正）行動電話SIM卡
    置於上開手機內使用，經警接獲丁○○報案後調閱上開手機
    之通聯紀錄察覺有異，乃循線於99年7月16日上午7時20分許
    ，持本院核發之搜索票至己○○位於臺南縣下營鄉○○○路
    286巷9弄2號之住處搜索，當場扣得己○○所搶得之如附表
    編號2所示之行動電話手機1支及如附表編號3所示之手錶1只
    ，並經丁○○、甲○○○指認為伊2人遭搶之物品無誤，而
    為警查悉如附表編號2、3所示之犯行（扣案行動電話手機及
    手錶業經分別發還予丁○○、甲○○○）。又因員警偵辦上
    開案件之過程中，發現己○○與不知情之友人郭嘉晉時有來
    往，而於99年7月16日下午1時25分許，得郭嘉晉之同意至郭
    嘉晉位於臺南縣下營鄉紅厝村紅毛厝76之14號之住處搜索，
    當場扣得如附表編號4、5所示之手機，經郭嘉晉表明係己○○交付保管之物，及經丙○○、戊○○指認為伊2人遭搶之
    物品無訛，乃為警查知如附表編號4、5所示之犯行（扣案手
    機業經分別發還予丙○○、戊○○）。己○○遂在有偵查犯
    罪權限之公務員或機關知悉或發覺其為如附表編號1、6所示
    之搶奪犯行之行為人前，即主動向員警表明上開2次搶奪犯
    行而自首，始為警查獲如附表編號1、6所示之犯行。
三、案經丁○○、甲○○○、丙○○及戊○○訴由臺南縣警察局
    新營分局報告臺灣臺南地方法院檢察署檢察官偵查起訴。
    理  由
一、按本件被告己○○所犯均為死刑、無期徒刑、最輕本刑3年
    以上有期徒刑以外之罪，亦非屬高等法院管轄之第一審案件
    ，其於本院準備程序中，先就被訴事實均為有罪之陳述，經
    告知簡式審判程序之旨，並聽取檢察官、被告之意見後，本
    院合議庭依刑事訴訟法第273條之1第1項裁定進行簡式審判
    程序，是本案之證據調查，依同法第273條之2規定，不受同
    法第159條第1項、第161條之2、第161條之3、第163條之1，
    及第164條至第170條所規定證據能力認定及調查方式之限制
    ，合先敘明。
二、上開犯罪事實，業據被告於警詢、偵查、本院準備程序及審
    理中均坦承不諱，並分別有如附表編號1至6所示之各項客觀
    證據在卷可稽，足證被告上開任意性之自白，確均與事實相
    符。是本件事證明確，被告各該犯行均洵堪認定，應予依法
    論科。
三、按刑法上之搶奪罪，係以意圖為自己或他人不法之所有，而
    用不法之腕力，乘人不備或不及抗拒之際，公然掠取在他人
    監督支配範圍內之財物，移轉於自己實力支配下為構成要件
    ；且不以直接自被害人手中奪取為限（最高法院70年度臺上
    字第4046號及82年度臺上字第2445號裁判意旨參照）。本件
    被告所為如附表編號1至6所示之行為，均係乘被害人不及防
    備之際，猝然徒手奪取被害人支配範圍內之財物，核其所為
    各係犯刑法第325條第1項之搶奪罪。被告所為如附表編號1
    至6所示之6次搶奪犯行，犯意各別，所犯時間、地點及被害
    人均不相同，行為互殊，為數罪，應予分論併罰。又被告於
    違犯如附表編號1、6所示之搶奪犯行後、未被有偵查犯罪權
    限之公務員或機關發覺其為上開犯行之行為人前，即主動向
    員警供述上開2次搶奪行徑，並接受檢、警偵訊，有被告之
    警詢筆錄2份及99年8月26日員警陳世典出具之新營分局偵破
    己○○連續強奪案職務報告1份在卷可稽（偵(一)卷即臺灣臺
    南地方法院檢察署99年度營偵字第1154號卷第20頁、第98至
    101頁，偵(二)卷即臺灣臺南地方法院檢察署99年度營偵字第
    1319號卷第4至5頁），檢察官起訴意旨亦同此認定，則被告
    顯係對未發覺之犯罪自首而接受裁判；參以被告自始坦承上
    開搶奪犯行，並就犯罪情節均供述明確等情，堪認其確出於
    悔悟而自首上開犯行，爰依刑法第62條前段之規定，就其所
    犯上開2次搶奪罪減輕其刑。茲審酌被告前因懲治盜匪條例
    等案件經判處罪刑入監執行，甫於98年7月28日假釋出監，
    仍在假釋期間內，有其臺灣高等法院被告前案紀錄表在卷可
    參，竟仍不思戒慎行事，再犯本案，顯見其法紀觀念淡薄，
    未能自前所受刑之執行記取教訓，且被告正值青壯，猶不思
    循正途賺取所需，竟隨機任意搶奪他人財物，更顯見其漠視
    他人財物之所有權，守法意識薄弱，復係於短時間內犯下多
    次搶奪犯行，對民眾財產安全及社會治安均非無相當危害，
    殊為不該，惟念被告犯後就上開犯行均坦承不諱，表現悔意
    ，兼衡其犯罪時所採之手段、所造成之損害及犯罪所得之金
    額，暨其學歷、家庭狀況等一切情狀，分別量處如主文所示
    之刑；又本院衡酌上情，認檢察官就本件具體求處應執行刑
    有期徒刑2年，尚屬過輕，爰依法定其應執行之刑如主文所
    示，以資懲儆。
據上論斷，應依刑事訴訟法第273條之1第1項、第299條第1項前
段，刑法第325條第1項、第62條前段、第51條第5款，判決如主
文。
本案經檢察官辛○○到庭執行職務
中    華    民    國    99    年    10    月    13    日
                        刑事第七庭    法  官   蔡盈貞
以上正本證明與原本無異。
如不服本判決應於收受本判決後10日內向本院提出上訴書狀，並
應敘述具體理由。其未敘述上訴理由者，應於上訴期間屆滿後20
日內向本院補提理由書狀（均須按他造當事人之人數附繕本）「
切勿逕送上級法院」。
                                      書記官   陳玉芬
中    華    民    國    99    年    10    月    13    日
附錄論罪科刑法條：
中華民國刑法第325條第1項
（普通搶奪罪）
意圖為自己或第三人不法之所有，而搶奪他人之動產者，處6月
以上5年以下有期徒刑。
附表：
┌─┬────┬─────┬───────┬────┬────────┬──────────┬─────────┐
│編│犯罪時間│犯罪地點  │犯罪手段      │被害人  │所得財物（金額單│證據                │所犯罪名及宣告刑  │
│號│        │          │              │        │位：新臺幣）    │                    │                  │
├─┼────┼─────┼───────┼────┼────────┼──────────┼─────────┤
│1 │99年5月 │臺南縣新營│己○○於左列時│庚○○  │黑色皮包1只（內 │(一)被告於警詢、偵查、│己○○犯搶奪罪，處│
│  │25日晚間│市○○街64│、地，見庚○○│        │有小皮包1個、現 │  本院準備程序及審理│有期徒刑捌月。    │
│  │9時30分 │號前      │獨自1人騎乘腳 │        │金約9,000元、統 │  中之自白。        │                  │
│  │許      │          │踏車，認有機可│        │一超商100元禮券2│(二)證人即被害人庚○○│                  │
│  │        │          │乘，即騎乘機車│        │張、信用卡及身分│  於警詢中之證述（偵│                  │
│  │        │          │行經庚○○騎乘│        │證、健保卡各1張 │  (一)卷第26至31頁）。│                  │
│  │        │          │之腳踏車旁，乘│        │等物；其中現金遭│(三)證人庚○○遭搶奪財│                  │
│  │        │          │庚○○不及防備│        │己○○花用一空，│  物地點之現場照片4 │                  │
│  │        │          │之際，徒手掠取│        │其餘物品則均遭丟│  張（偵(一)卷第33頁）│                  │
│  │        │          │庚○○置於腳踏│        │棄於臺南縣新營市│  。                │                  │
│  │        │          │車前方置物籃之│        │鐵線橋路段之急水│                    │                  │
│  │        │          │右列黑色皮包1 │        │溪內）。        │                    │                  │
│  │        │          │只得手。      │        │                │                    │                  │
├─┼────┼─────┼───────┼────┼────────┼──────────┼─────────┤
│2 │99年5月 │臺南縣新營│己○○於左列時│丁○○  │白色手提包1只（ │(一)被告於警詢、偵查、│己○○犯搶奪罪，處│
│  │29日晚間│市○○路與│、地，見丁○○│        │內有現金7,000元 │  本院準備程序及審理│有期徒刑拾月。    │
│  │8時15分 │綠川北街路│獨自1人步行於 │        │、信用卡及金融卡│  中之自白。        │                  │
│  │許      │口        │該路段，認有機│        │各3張、自然人憑 │(二)證人即被害人丁○○│                  │
│  │        │          │可乘，即騎乘機│        │證及身分證、健保│  於警詢中之證述（偵│                  │
│  │        │          │車行經丁○○旁│        │卡各1張、讀卡機1│  (一)卷第34至38頁）。│                  │
│  │        │          │，乘丁○○不及│        │個、序號00000000│(三)本院南院刑搜字第00│                  │
│  │        │          │防備之際，徒手│        │0000000號之三星 │  3516號搜索票、99年│                  │
│  │        │          │掠取丁○○手提│        │牌ANYCALL768型之│  7月16日臺南縣警察 │                  │
│  │        │          │之右列白色手提│        │行動電話手機1支 │  局新營分局搜索扣押│                  │
│  │        │          │包1只得手。   │        │等物；其中現金遭│  筆錄（受執行人曾金│                  │
│  │        │          │              │        │己○○花用一空，│  鴻）及扣押物品目錄│                  │
│  │        │          │              │        │手機為己○○自行│  表各1份（偵(一)卷第 │                  │
│  │        │          │              │        │留用，其餘物品則│  4至7頁、第9頁）。 │                  │
│  │        │          │              │        │均遭丟棄於臺南縣│(四)證人丁○○持用之門│                  │
│  │        │          │              │        │新營市○○○路段│  號0000000000號行動│                  │
│  │        │          │              │        │之急水溪內）。  │  電話、序號00000000│                  │
│  │        │          │              │        │                │  0000000號行動電話 │                  │
│  │        │          │              │        │                │  手機及被告持用之門│                  │
│  │        │          │              │        │                │  號0000000000號行動│                  │
│  │        │          │              │        │                │  電話之通聯調閱查詢│                  │
│  │        │          │              │        │                │  單各1份（偵(三)卷即 │                  │
│  │        │          │              │        │                │  臺灣臺南地方法院檢│                  │
│  │        │          │              │        │                │  察署99年度營他字第│                  │
│  │        │          │              │        │                │  190號卷第43至50頁 │                  │
│  │        │          │              │        │                │  、第98至101頁）。 │                  │
│  │        │          │              │        │                │(五)證人丁○○遭搶奪財│                  │
│  │        │          │              │        │                │  物地點之現場照片6 │                  │
│  │        │          │              │        │                │  張（偵(三)卷第21至23│                  │
│  │        │          │              │        │                │  頁）。            │                  │
│  │        │          │              │        │                │(六)證人丁○○指認扣案│                  │
│  │        │          │              │        │                │  左列手機之照片4張 │                  │
│  │        │          │              │        │                │  （偵(一)卷第40頁）。│                  │
│  │        │          │              │        │                │(七)搜索被告住處現場之│                  │
│  │        │          │              │        │                │  照片6張（偵(一)卷第 │                  │
│  │        │          │              │        │                │  65至67頁）。      │                  │
│  │        │          │              │        │                │(八)證人丁○○出具之遺│                  │
│  │        │          │              │        │                │  失物認領保管單1張 │                  │
│  │        │          │              │        │                │  （偵(一)卷第39頁）。│                  │
├─┼────┼─────┼───────┼────┼────────┼──────────┼─────────┤
│3 │99年6月 │臺南縣新營│己○○於左列時│甲○○○│皮包1只（內有現 │(一)被告於警詢、偵查、│己○○犯搶奪罪，處│
│  │15日晚間│市○○路30│、地，見吳林妙│        │金54,000元、駕駛│  本院準備程序及審理│有期徒刑拾壹月。  │
│  │8時45分 │號前      │香獨自1人騎乘 │        │執照、身分證及提│  中之自白。        │                  │
│  │許      │          │機車，認有機可│        │款卡各1張、印章1│(二)證人即被害人吳林妙│                  │
│  │        │          │乘，即騎乘機車│        │枚、行動電話手機│  香於警詢、偵查中之│                  │
│  │        │          │行經甲○○○騎│        │1支、K金戒指及祖│  證述（偵(一)卷第41至│                  │
│  │        │          │乘之機車旁，乘│        │母綠寶石戒指、手│  46頁、第133至134頁│                  │
│  │        │          │甲○○○不及防│        │錶各1只等物；其 │  ）。              │                  │
│  │        │          │備之際，徒手掠│        │中現金遭己○○花│(三)本院南院刑搜字第00│                  │
│  │        │          │取甲○○○置於│        │用一空，手錶為曾│  3516號搜索票、99年│                  │
│  │        │          │機車腳踏板上之│        │金鴻留存於住處內│  7月16日臺南縣警察 │                  │
│  │        │          │右列皮包1只得 │        │，其餘物品則均遭│  局新營分局搜索扣押│                  │
│  │        │          │手。          │        │丟棄於臺南縣新營│  筆錄（受執行人曾金│                  │
│  │        │          │              │        │市○○○路段之急│  鴻）及扣押物品目錄│                  │
│  │        │          │              │        │水溪內）。      │  表各1份（偵(一)卷第 │                  │
│  │        │          │              │        │                │  4至7頁、第9頁）。 │                  │
│  │        │          │              │        │                │(四)證人甲○○○指認遭│                  │
│  │        │          │              │        │                │  搶奪之左列手錶之照│                  │
│  │        │          │              │        │                │  片4張（偵(一)卷第48 │                  │
│  │        │          │              │        │                │  頁）。            │                  │
│  │        │          │              │        │                │(五)搜索被告住處現場之│                  │
│  │        │          │              │        │                │  照片6張（偵(一)卷第 │                  │
│  │        │          │              │        │                │  65至67頁）。      │                  │
│  │        │          │              │        │                │(六)證人甲○○○出具之│                  │
│  │        │          │              │        │                │  遺失物認領保管單1 │                  │
│  │        │          │              │        │                │  張（偵(一)卷第47頁）│                  │
│  │        │          │              │        │                │  。                │                  │
├─┼────┼─────┼───────┼────┼────────┼──────────┼─────────┤
│4 │99年7月5│臺南縣永康│己○○於左列時│丙○○  │LV牌咖啡色手提包│(一)被告於警詢、偵查、│己○○犯搶奪罪，處│
│  │日晚間10│市○○○路│、地，見丙○○│        │1只（內有錢包1只│  本院準備程序及審理│有期徒刑拾月。    │
│  │時54分許│與東橋六街│搭坐於徐國明騎│        │、現金約3,000元 │  中之自白。        │                  │
│  │        │路口      │乘之機車後座，│        │、序號0000000000│(二)證人即被害人丙○○│                  │
│  │        │          │車，認有機可乘│        │35570號之SONY ER│  於警詢中之證述（偵│                  │
│  │        │          │，即騎乘機車行│        │ICSSON牌W595型銀│  (一)卷第56至61頁）。│                  │
│  │        │          │經丙○○旁，乘│        │紅色行動電話手機│(三)證人即被告友人郭嘉│                  │
│  │        │          │丙○○不及防備│        │1支、身分證及健 │  晉於警詢中之證述（│                  │
│  │        │          │之際，徒手掠取│        │保卡、駕駛執照、│  偵(一)卷第23至25頁）│                  │
│  │        │          │丙○○手拿之右│        │提款卡各1張、護 │  。                │                  │
│  │        │          │列LV牌咖啡色手│        │照及台胞證各1本 │(四)99年7月16日臺南縣 │                  │
│  │        │          │提包1只得手。 │        │等物；其中己○○│  警察局新營分局搜索│                  │
│  │        │          │              │        │因未發現手提包內│  扣押筆錄（受執行人│                  │
│  │        │          │              │        │有現金，故除手機│  郭嘉晉）及扣押物品│                  │
│  │        │          │              │        │1支遭其取出交付 │  目錄表各1份（偵(一) │                  │
│  │        │          │              │        │予不知情之友人郭│  卷第10至12頁、第14│                  │
│  │        │          │              │        │嘉晉保管外，其餘│  頁）。            │                  │
│  │        │          │              │        │物品均遭丟棄於臺│(五)被告指認其搶奪之左│                  │
│  │        │          │              │        │南縣新營市鐵線橋│  列手機之照片2張（ │                  │
│  │        │          │              │        │路段之急水溪內）│  偵(一)卷第22頁）。  │                  │
│  │        │          │              │        │。              │(六)證人丙○○指認遭搶│                  │
│  │        │          │              │        │                │  奪之左列手機之照片│                  │
│  │        │          │              │        │                │  3張（偵(一)卷第63頁 │                  │
│  │        │          │              │        │                │  ）。              │                  │
│  │        │          │              │        │                │(七)證人丙○○指認其遭│                  │
│  │        │          │              │        │                │  搶奪時被告身穿衣物│                  │
│  │        │          │              │        │                │  之照片2張（偵(一)卷 │                  │
│  │        │          │              │        │                │  第64頁）。        │                  │
│  │        │          │              │        │                │(八)搜索證人郭嘉晉住處│                  │
│  │        │          │              │        │                │  現場之照片4張（偵 │                  │
│  │        │          │              │        │                │  (一)卷第68至69頁）。│                  │
│  │        │          │              │        │                │(九)證人丙○○出具之遺│                  │
│  │        │          │              │        │                │  失物認領保管單1張 │                  │
│  │        │          │              │        │                │  （偵(一)卷第62頁）。│                  │
├─┼────┼─────┼───────┼────┼────────┼──────────┼─────────┤
│5 │99年7月 │臺南縣新營│己○○於左列時│戊○○  │手提袋1只（內有 │(一)被告於警詢、偵查、│己○○犯搶奪罪，處│
│  │12日凌晨│市○○路段│、地，見戊○○│        │小錢包1個、現金 │  本院準備程序及審理│有期徒刑拾月。    │
│  │0時10分 │周武街與三│獨自1人騎乘機 │        │900元、健保卡2張│  中之自白。        │                  │
│  │許      │興街之間  │車，認有機可乘│        │、身分證1張、序 │(二)證人即被害人戊○○│                  │
│  │        │          │，即騎乘機車行│        │號00000000000000│  於警詢中之證述（偵│                  │
│  │        │          │經戊○○騎乘之│        │3號之三星牌ANYCA│  (一)卷第49至52頁）。│                  │
│  │        │          │機車旁，乘梁恩│        │LL型黑色行動電話│(三)證人即被告友人郭嘉│                  │
│  │        │          │慈不及防備之際│        │手機1支及嬰兒奶 │  晉於警詢中之證述（│                  │
│  │        │          │，徒手掠取梁恩│        │粉、濕紙巾、奶嘴│  偵(一)卷第23至25頁）│                  │
│  │        │          │慈置於機車腳踏│        │、嬰兒被單等物；│  。                │                  │
│  │        │          │板上之右列手提│        │其中現金遭己○○│(四)99年7月16日臺南縣 │                  │
│  │        │          │袋1只得手。   │        │花用一空，手機由│  警察局新營分局搜索│                  │
│  │        │          │              │        │己○○交付予不知│  扣押筆錄（受執行人│                  │
│  │        │          │              │        │情之友人郭嘉晉保│  郭嘉晉）及扣押物品│                  │
│  │        │          │              │        │管，其餘物品則均│  目錄表各1份（偵(一) │                  │
│  │        │          │              │        │遭丟棄於臺南縣新│  卷第10至12頁、第14│                  │
│  │        │          │              │        │營市○○○路段之│  頁）。            │                  │
│  │        │          │              │        │急水溪內）。    │(五)證人戊○○指認其遭│                  │
│  │        │          │              │        │                │  搶奪之左列手機之照│                  │
│  │        │          │              │        │                │  片4張（偵(一)卷第54 │                  │
│  │        │          │              │        │                │  頁）。            │                  │
│  │        │          │              │        │                │(六)被告指認其搶奪之左│                  │
│  │        │          │              │        │                │  列手機之照片2張（ │                  │
│  │        │          │              │        │                │  偵(一)卷第22頁）。  │                  │
│  │        │          │              │        │                │(七)搜索證人郭嘉晉住處│                  │
│  │        │          │              │        │                │  現場之照片4張（偵 │                  │
│  │        │          │              │        │                │  (一)卷第68至69頁）。│                  │
│  │        │          │              │        │                │(八)證人戊○○出具之遺│                  │
│  │        │          │              │        │                │  失物認領保管單1張 │                  │
│  │        │          │              │        │                │  （偵(一)卷第53頁）。│                  │
├─┼────┼─────┼───────┼────┼────────┼──────────┼─────────┤
│6 │99年7月 │臺南縣新營│己○○於左列時│乙○○  │黑色手提包1只（ │(一)被告於警詢、偵查、│己○○犯搶奪罪，處│
│  │12日凌晨│市○○路31│、地，見乙○○│        │內有皮夾1個、現 │  本院準備程序及審理│有期徒刑捌月。    │
│  │1時許   │1之4號前  │獨自1人騎乘機 │        │金13,000元、身分│  中之自白。        │                  │
│  │        │          │車，認有機可乘│        │證及金融卡、健保│(二)證人即被害人乙○○│                  │
│  │        │          │，即騎乘機車行│        │卡、行車執照各1 │  於警詢中之證述（偵│                  │
│  │        │          │經乙○○騎乘之│        │張等物；其中除現│  (一)卷第102至104頁、│                  │
│  │        │          │機車旁，乘吳瑾│        │金1,000元遭曾金 │  第111至113頁）。  │                  │
│  │        │          │玫不及防備之際│        │鴻花用一空外，因│(三)被告指認其搶奪證人│                  │
│  │        │          │，徒手掠取吳瑾│        │己○○未發現皮包│  乙○○財物地點之現│                  │
│  │        │          │玫置於機車腳踏│        │夾層內尚有現金12│  場照片2張（偵(一)卷 │                  │
│  │        │          │板上之右列黑色│        │,000元，故與其餘│  第108頁）。       │                  │
│  │        │          │手提包1只得手 │        │物品均遭己○○丟│                    │                  │
│  │        │          │。            │        │棄於臺南縣新營市│                    │                  │
│  │        │          │              │        │鐵線橋路段之急水│                    │                  │
│  │        │          │              │        │溪內）。        │                    │                  │
└─┴────┴─────┴───────┴────┴────────┴──────────┴─────────┘

司法院資訊處製作；財團法人民間司法改革基金會備份。
